臺灣高等法院高雄分院刑事判決　　　　　　　　　　九十一年度交上訴字第一四號
　　上　訴　人
　　即　被　告　甲○○
右上訴人因業務過失致死案件，不服臺灣屏東地方法院九十年度交訴字第八七號中華
民國九十年十二月十三日第一審判決（起訴案號：臺灣高雄地方法院檢察署九十年度
偵字第三五一五號），提起上訴，本院判決如左：
      主  文
上訴駁回。
      事  實
一、甲○○曾於民國八十年間因業務過失致死案件，經臺灣高雄地方法院判處有期徒
    刑二年，緩刑四年，又於八十一年間因過失致死案件，經本院判處有期徒刑六月
    ，於八十二年七月三十日執行完畢。仍不知謹慎，其係以駕駛大貨車為他人運送
    魚貨為業，為從事駕駛業務之人，於九十年二月二十一日下午二時十五分許，駕
    駛車牌號碼ＶＱ─六三０號自用大貨車，沿限速七十公里之屏東市○○路自屏東
    市往高雄方向行駛，途經設有燈光號誌之同路二段與武成街交岔路口前，本應注
    意行車速度，應依標誌之規定，不得超速行駛，並應注意車前狀況，隨時採取必
    要之安全措施，以確保行車安全，而依其智識、能力及依當時天候為晴天、光線
    良好、該路段路面乾燥並無缺陷，亦無障礙物、視距良好等情況，並無不能注意
    之情形，乃竟疏於注意依速限行駛，猶以時速約八十公里之速度超速行駛，復未
    注意車前狀況，隨時採取必要之安全措施，即貿然通過該交岔路口；適有董文彬
    無照騎乘車號ＷＲＪ─三五一號輕機車，沿和生路由高雄往屏東方向行駛，於行
    至上開交岔路口時，亦疏於注意轉彎車輛應讓直行車輛先行，而貿然由和生路內
    側快車道左轉穿越和生路擬駛往武成街，甲○○因車速過快，且未注意路口人車
    動態，待其近距離發覺時，已不及閃避，其大貨車前方車頭因而撞及董文彬騎乘
    之機車，致董文彬受有頭部外傷併腦血腫之傷害，當場死亡。甲○○於肇事後犯
    行未被偵查機關發覺前，由路人報案，留在現場，向前來處理車禍事宜之員警坦
    承肇事經過並接受裁判。
二、案經屏東縣警察局屏東分局報請臺灣屏東地方法院檢察署檢察官偵查起訴。
      理  由
一、訊據上訴人即被告甲○○對於在右揭時、地發生車禍，並撞及被害人董文彬死亡
    之事實坦承不諱，惟辯稱：被告當時車速六十公里，被害人左轉武成街，看到被
    害人左轉時已煞不住車子，被告相信對方會依規定左轉，應無過失，且縱有過失
    亦非業務過失云云。
二、經查：
（一）被告於右開時地駕車肇事致被害人死亡等情，已據其供承明白，核與證人潘一
      志於警訊及原審偵審中所證之情節大致相符（見相卷第四十一頁、第四十二頁
      、第六十六頁，原審卷九十年七月十三日訊問筆錄），並有道路交通事故調查
      報告表、相片附卷可稽（見相卷第六頁、第十八頁、第十九頁）。又被害人因
      本件車禍死亡，亦經檢察官督同法醫師相驗屬實，有勘驗筆錄、相驗屍體證明
      書、驗斷書在卷可憑（見相卷第二十四頁、第二十七頁至第三十六頁）。
（二）本件肇事路段行車速限為每小時七十公里，此有道路交通事故調查報告表在卷
      可證，而被告肇事後，現場遺留之煞車痕二條，長約三十一公尺及三十六公尺
      ，此有道路交通事故調查報告表及現場照片在卷可稽（見相卷第六頁、第十八
      頁）。依交通部頒佈之「一般公路汽車煞車距離、行車速度對照表」換算，被
      告當時行車時度約在八十公里左右，是其辯稱當時車速六十公里云云，顯非實
      在。按行車速度，應依標誌之規定；汽車行駛時，駕駛人應注意車前狀況，並
      隨時採取必要之安全措施，道路交通安全規則第九十三條第一項及第九十四條
      第三項（原判決贅引第一款）分別定有明文。本件被告以時速約八十公里之時
      速行駛，是其有超速行駛，應無疑義。又被告駕車行經該肇事地點時，已看見
      對向車道路口安全島旁有被害人董文彬所駕駛之輕機車，依一般經驗法則觀之
      ，被害人董文彬此舉實為左轉穿越交岔路口而應有之行為，被告見此狀況，應
      可預見被害人董文彬極有可能騎車欲通過交岔路口，此時其應提高警覺，注意
      車前狀況，隨時採取必要之安全措施（如減慢車速、按鳴喇叭、預採煞車、或
      做閃躲之準備），其竟無視於此，貿然通行，於前方三公尺處才發覺對方，顯
      然其除有超速外，並未注意車前人車動態，採取必要之安全措施，而有違上述
      道路交通安全規則而未盡其注意義務，灼然可見。復依當時之天氣為晴天、日
      間有自然光線，路況良好，視線無礙，視距亦屬良好，且被告平常以駕駛大貨
      車為他人運送魚貨，其取得駕照亦有十五年之久，為被告所自承（見原審九十
      年九月二十日審判筆錄），其駕駛技術、經驗及應變能力當優於一般人，若稍
      加注意，即可避免此一車禍事件之發生，因此被告當時在主客觀之情況下，顯
      無不能注意之情形，乃竟疏於注意及此以致肇事致人死亡，其有應注意能注意
      而不注意之過失責任，至為灼然。
（三）被告雖辯稱：其非業務過失云云。惟查，被告於檢察官相驗被害人屍體時，接
      受檢察官訊問時供稱：其以駕車運送魚貨為業等語（見相卷第二十五頁反面）
      ；嗣於原審及本院亦供稱：「（是否以駕駛大貨車為職業？）是的」（見原審
      九十年十一月二十九日審判筆錄）「（你係以駕駛大貨車為他人運送魚貨為業
      ？）對，載第四天或第五天就發生車禍」（見本院九十一年二月二十日訊問筆
      錄及九十一年三月七日審判筆錄），顯然被告係以駕駛大貨車為業，為從事駕
      駛業務之人，所辯其非業務過失云云，委無可採。
（四）至於學理上所稱之信賴原則，須以駕駛人對於防止危險發生之交通法令，業已
      遵守，並盡相當之注意義務，以防止危險發生，始得主張之。本件被告在路口
      並未採取適當之措施，更以高速超速行駛，自不可以信賴原則，主張其並無過
      失責任。雖本件被害人董文彬無照騎車有違規定，且未讓直行車先行貿然左轉
      亦同有較重之過失責任，但其二人之過失行為既併合為本件車禍發生之原因，
      被告之過失責任仍不得因之抵銷或解免；又被害人之死亡確因被告之過失行為
      所致，二者間復有相當因果關係，事證明確，被告犯行應堪認定。
三、查被告甲○○以駕駛大貨車為他人運送魚貨為業，係從駕駛業務之人，其於執行
    業務中，因過失致人於死，核其所為，係犯刑法第二百七十六條第二項之業務過
    失致死罪。被告肇事後於未被偵查機關發覺前，即向前來處理車禍事宜之警員自
    首及接受裁判，已據其供述明確，並經證人即前來處理車禍事宜之警員黃朝宗於
    原審結證屬實（見原審卷九十年七月十三日訊問筆錄），合於自首之條件，應依
    刑法第六十二條前段之規定，減輕其刑。
四、原審引依刑法第二百七十六條第二項、第六十二條前段，罰金罰鍰提高標準條例
    第一條前段，審酌被告素行、過失程度、被害人亦同有過失責任，雖其與被害人
    家屬成立和解，但已經有二次業務過失致死之前科，竟仍不知謹慎，再犯本案，
    足見其平時駕車漫不經心，且不尊重他人生命，對道路交通安全有潛在之危險，
    其本次犯行殊不可原諒等一切情狀，量處有期徒刑拾月，核其認事用法，並無違
    誤，量刑亦稱允當。被告上訴意旨，否認其有過失云云，任意指摘原判決不當，
    為無理由，應予駁回。
五、被害人董文彬所駕駛之機車車號係ＷＲＪ─三五一號輕機車，業據所有人陳志賢
    證述明確（見相卷第十一頁反面），並有道路交通事故調查報告表、車籍作業系
    統查詢認可資料及車禍現場機車照片附卷可憑（見相卷號第六頁、第十五頁、第
    十九頁反面），起訴書及原審判決書誤繕為ＷＱＪ─三五一號輕機車，應予指正
    ，併予敘明。
據上論結，應依刑事訴訟法第三百六十八條，判決如主文。
本案經檢察官陳新慶到庭執行職務。
中    華    民    國        九十一      年      三      月    二十一    日
                              臺灣高等法院高雄分院刑事第五庭
                                  審判長法官  吳水木
                                        法官  洪慶鐘
                                        法官  趙文淵
右正本證明與原本無異。
如不服本判決應於收受本判決後十日內向本院提出上訴書狀，其未述上訴理由者，
並得於提起上訴後十日內向本院補提理由書狀（均須按他造當事人之人數附繕本)「
切勿逕送上級法院」。
                                      書記官  陳武悅
中    華    民    國        九十一      年      三      月    二十五    日
附錄：本判決論罪科刑法條：
刑法二百七十六條第二項：
從事業務之人，因業務上之過失犯前項之罪者，處五年以下有期徒刑或拘役，得併科
三千元以下罰金。
                                                                      Ｈ
